臺灣高等法院刑事判決　　　　　　　　 94年度上訴字第296號
上　訴　人
即　被　告　丙○○
上列上訴人因詐欺等案件，不服臺灣基隆地方法院93年度易字第
270號，中華民國93年12月14日第一審判決（起訴案號：臺灣基
隆地方法院檢察署93年度偵字第560號，移送併案審理案號：同
署93年度偵字第2386號），提起上訴，本院判決如下：
    主  文
原判決撤銷。
丙○○連續幫助常業詐欺，累犯，處有期徒刑壹年陸月。
    事  實
一、丙○○曾於民國八十六年間，因犯詐欺罪，經臺灣基隆地方
    法院判處有期徒刑伍月確定，八十八年八月二十八日執行完
    畢。九十一年間，又因犯詐欺罪，經本院判處有期徒刑陸月
    ，如易科罰金以參佰元折算壹日確定，於九十二年九月七日
    執行完畢。
二、丙○○猶不知悛悔，在預見將自己名義之金融帳戶物件提供
    予他人任意流通、使用，該等帳戶可能會被人利用作為掩飾
    或隱匿他人因該他人自己常業詐欺等重大犯罪所得財物或財
    產上利益之用，並將幫助他人實施常業詐欺犯罪易於遂行之
    情形下，竟基於幫助他人實施常業詐欺犯罪及幫助他人掩飾
    、隱匿該他人因自己常業詐欺重大犯罪所得財物或財產上利
    益之不確定概括犯意，於九十二年十一月十三日至同年月二
    十八日之間之某日起，迄同年十二月十日以後當月某日止，
    連續至少分三次，在不詳地點，將其分別於附表一所示時間
    、地點申請取得之如附表一所示金融機構帳戶之存摺、金融
    卡（含密碼）等物件，提供交予不詳姓名、年籍之成年男子
    ，任由其該等帳戶物件在外為人流通、使用。嗣丙○○上開
    帳戶物件，先後為不詳姓名成年人組成之常業詐欺犯罪集團
    取得後，該常業詐欺集團之成員，遂意圖為自己不法之所有
    ，共同基於常業詐欺之犯意聯絡，以假借欲給付老人年金、
    於網路上販賣天幣、標售數位相機、行動電話等方式，實施
    詐術，致使如附表二所示之庚○○等人先後陷於錯誤（該常
    業詐欺集團實施常業詐欺之情節及被害人受詐欺而轉帳之時
    間、地點、金額、轉入帳戶，均詳如附表二所示），分別依
    電話指示或網路所載之資訊轉帳至丙○○上揭帳戶內，並恃
    此等詐欺取財犯罪為常業。丙○○提供之該等帳戶物件，即
    為不詳姓名成年人組成之常業詐欺犯罪集團利用作為掩飾、
    隱匿該集團成員因自己實施常業詐欺之重大犯罪所得財物之
    用。嗣經如附表二所示之被害人分別報警處理，經警根據被
    害人轉入款項之帳戶資料，發覺上情。
三、案經基隆市警察局第一分局分別報由臺灣基隆地方法院檢察
    署檢察官偵查起訴及移送併案審理。
    理  由
壹、認定犯罪事實所憑之證據及理由：
一、訊據上訴人即被告丙○○矢口否認有何幫助常業詐欺及幫助
    洗錢之犯行，辯稱：我沒有把帳戶給別人，我的帳戶存摺是
    在九十二年十一月或十二月某日放在車上，車門被撬開，一
    次丟掉，我沒有報案，存摺都是新的，我申請這麼多帳戶，
    是因為應徵工作，公司說要薪資轉帳，我才申請這麼多帳戶
    ，我是在臺北縣市、基隆、板橋、汐止等地應徵工作云云。
二、經查：
    (一)如附表一所示各金融機構之帳戶，皆係被告本人申請之事
      實，為被告自承在卷，並有臺灣中小企業銀行基隆分行開
      戶基本資料及存款交易明細查詢單、華南商業銀行基隆分
      行開戶基本資料及存款往來明細表、彰化商業銀行基隆分
      行開戶顧客資料表及交易明細表、臺北國際商業銀行汐止
      分行開戶基本資料表及交易明細表、合作金庫銀行基隆分
      行新開戶建檔登錄單、往來帳戶查詢單、交易明細表、第
      一商業銀行總行營業部開戶個人基本資料及存款明細分類
      帳等附卷可證。已證如附表一所示之帳戶確實皆係被告本
      人所申請。
    (二)被害人庚○○、乙○○、黃宇廷、丁○○、戊○○、甲○○等人，分別遭不詳人士以附表二所示之方法詐騙，並將
      如附表二所載之金額轉帳至被告名義之上揭帳戶內等事實
      ，為被害人庚○○、乙○○、黃宇廷、丁○○、戊○○、
      甲○○先後於警詢中證述甚詳。對於被害人庚○○、乙○○、黃宇廷、丁○○、戊○○、甲○○於警詢中證述之證
      據能力，公訴人、被告於原審及本院審判程序中始終未予
      爭執而同意得作為證據（被告對被害人等人所證述之被害
      過程內容均無意見，僅稱：非其本人詐騙），本院斟酌被
      害人庚○○、乙○○、黃宇廷、丁○○、戊○○、甲○○
      於警詢中皆係單純陳述被害之過程，依該等筆錄作成時之
      情況，認為適當，依刑事訴訟法第一百五十九條之五第一
      項之規定，該等被害人之警詢筆錄應具有證據能力。並有
      如附表二所示之轉帳收據、得標確認電子郵件、購物網站
      資料及被告上揭帳戶之交易明細表在卷可資佐證。被害人
      庚○○、乙○○、黃宇廷、丁○○、戊○○、甲○○於警
      詢中之證述，應皆屬實情。而其中被害人丁○○於被詐騙
      後事隔近一個月後之九十三年一月十三日警詢中雖稱：其
      轉帳日期為九十二年十二月十三日十四時二十分許等語（
      見九十三年度偵字第二三八六號卷(二)第二三０頁），但被
      告設於合作金庫銀行基隆分行000000000000
      0號帳戶之交易明細表顯示：該筆金額係於九十二年十二
      月十五日入帳（見九十三年度偵字第五六０號卷第七０頁
      ），則被害人丁○○於警詢中所述之轉帳日期應係誤記，
      其轉帳日應為九十二年十二月十五日。
    (三)被告以前詞為辯。但查：(1)被告係於九十二年十一月十三
      日、九十二年十二月八日、九日及十日，接連申請前揭六
      個帳戶，有附表一所示開戶資料及交易明細表影本等在卷
      可證，而被告於原審審理時曾供稱：其係應徵烤漆工，地
      點多在桃園縣、林口云云（見原審卷第六八頁），以其身
      分及地位，何需在一個月內申請六個帳戶？且申請地點又
      係在臺北市、基隆市及臺北縣汐止市等地，而非其於原審
      所稱之應徵工作地點－桃園縣、林口地區？此已與常理有
      違。(2)經本院訊以其所稱之應徵工作地點及公司，並命其
      呈報，其卻稱：找不到當初要其申請帳戶的公司云云（見
      本院卷第二五頁），若確有所謂之公司要求其提出帳戶供
      薪資轉帳之用始得應徵工作，被告且因而申請金融帳戶，
      其焉有不知各該公司之名稱及地址之理。再者，被告既未
      將其申請之金融機構帳戶物件交予其所稱之應徵公司，則
      其僅需將先前申請之帳戶物件提出予有此要求之公司即可
      ，根本無短期申請六個帳戶、甚至同日申請三個帳戶之必
      要，被告所辯更與常情相悖。(3)於本院受命法官訊問其該
      六個帳戶物件失竊之時間及次數時，被告供稱：在九十二
      年十一月或十二月某日放在車上，車門被撬開，一次丟掉
      云云（見本院卷第二十頁），但被告若確有失竊多達六個
      帳戶物件之物品，為何未報警處理，已啟人疑竇。且由被
      害人庚○○、乙○○所述之受詐欺時間觀之，被害人庚○○係於九十二年十一月二十八日受詐欺而將款項轉入被告
      於九十二年十一月十三日申請取得之如附表一編號(一)所示
      之臺灣中小企業銀行基隆分行之帳戶內，被害人乙○○係
      於九十二年十二月八日受詐欺而將款項轉入被告於同日申
      請取得之如附表一編號(二)所示之華南商業銀行基隆分行之
      帳戶內，而被告申請取得如附表一編號(五)、(六)所示之合作
      金庫銀行基隆分行、第一商業銀行總行營業部帳戶，則是
      在九十二年十二月九日以後，亦有各該帳戶之客戶基本資
      料查詢表在卷可查，又被告復否認實行各該詐欺犯行之人
      為其本人，則顯證被告申請取得之臺灣中小企業銀行基隆
      分行帳戶物件及華南商業銀行基隆分行之帳戶物件，分別
      於九十二年十一月二十八日之前及九十二年十二月八日早
      已流入詐欺集團之手而為該集團利用，已不在被告持有中
      ，又在九十二年十二月八日以前，被告亦尚未取得合作金
      庫銀行基隆分行、第一商業銀行總行營業部之帳戶物件，
      則如何會如被告所辯：該六個帳戶係一次在其小客車失竊
      ？益證被告所辯，要屬臨訟杜譔之詞，不足採信。如附表
      一所示之六個帳戶物件，應係被告任意提供交予不詳姓名
      、年籍之成年人，任由其該等帳戶物件在外為人流通、使
      用之事實，應堪以認定。再由該等帳戶申請之時間及各被
      害人轉入金錢之時間相比對，亦足認被告該六個帳戶之物
      件，應至少分三次提供交付予他人，即九十二年十一月十
      三日至二十八日間之某日一次，九十二年十二月八日一次
      ，九十二年十二月九日以後之當月某日一次。
    (四)被告始終否認其為實際實行詐欺犯行之人，並否認上開帳
      戶內之金額係其提領，復查無證據足證被告確為行詐之人
      （九十三年度偵字第二三八六號偵查案件移送併案審理意
      旨認係余天晏、吳明憲等人，但因此部分尚待法院另案審
      理，本判決不作此認定）。參以被害人庚○○、乙○○、
      黃宇廷、丁○○、戊○○、甲○○證述之各項被害情節，
      且各該轉入上揭帳戶之金額，於轉入當日隨即為不詳人士
      提領殆盡，有上述明細表等資料可證，應足認取得被告上
      揭帳戶物件並實施如附表二所示詐欺行為之人，顯屬經過
      縝密之籌畫所組成之詐欺集團，一方面收購取得他人帳戶
      存摺、金融卡等物件使用，另一方面則以如附表所示之手
      法詐騙不特定人轉帳進入其等指定之帳戶，使不特定人陷
      於錯誤而交付金錢。則該集團係以此等詐欺方法賴以維生
      ，資為常業，且於取得被告名義之上揭帳戶物件後，先後
      利用被告名義之帳戶作為掩飾、隱匿其集團成員因自己實
      施常業詐欺之重大犯罪所得財物之用，至為灼然。
    (五)查：在郵局或銀行等金融機構開設存款帳戶，原係針對個
      人社會信用而予以資金流通，具有強烈之屬人性，而金融
      帳戶為個人理財之工具，於郵局或銀行等金融機構申請開
      存入最低開戶金額之方式，任意在銀行或郵局等金融機構
      申請開設存款帳戶，且一人並可於不同之金融機構申請多
      數之存款帳戶使用，尚無任何困難，此乃眾所周知之事實
      ，被告於為本案行為時為已年滿二十歲之成年人，且有事
      實欄所示之詐欺犯行前科，有臺灣高等法院被告前案紀錄
      表在卷可考，顯屬頗有社會經驗之人，對此應有所認知。
      而有犯罪意圖者，非有正當理由，竟使用他人提供之帳戶
      ，客觀上自可預見其目的係供為某筆資金之存入，後再行
      領出之用，且該筆資金之存入及提領過程係有意隱瞞其流
      程及行為人身分曝光之用意，一般人本於普通認知能力應
      均易於瞭解。是依一般人之社會生活經驗，若見他人不以
      自己名義申請帳戶，反而向人收集存款帳戶為不明用途使
      用或流通，衡情對於該等帳戶可能供為常業詐欺及洗錢等
      不法目的之使用，當有合理之預期，況且利用不相識之人
      之帳戶從事常業詐欺或其他犯罪所得財物洗錢之用，早為
      傳播媒體廣為報導，被告為有社會經驗之成年人，其應可
      預見交付其名義之帳戶存摺及金融卡等物件予不相識之人
      流通、使用，有幫助從事常業詐欺犯行之人利用所提供之
      帳戶便於實行常業詐欺犯罪，即用以掩飾、隱匿該常業詐
      欺集團成員因自己犯罪所得財物或財產上利益之可能，被
      告本於此一預見，卻仍將自己帳戶物件交予己所不相識且
      不知真實身分之人，以致自己完全無法了解、控制其帳戶
      物件之使用方法及流向，則被告應本具有縱有人利用該等
      金融帳戶便於實施常業詐欺犯罪，供掩飾、隱匿實施常業
      詐欺重大犯罪所得財物或財產上利益之用，亦不違背其本
      意之幫助常業詐欺及幫助洗錢之犯意甚明。
三、綜上論述，本件事證明確，被告幫助常業詐欺及幫助洗錢之
    犯行，均洵堪認定。
貳、論罪科刑及沒收部分：
一、按洗錢防制法已於九十二年二月六日修正公布，並於同年八
    月六日施行，修正後該法第九條第一項規定：「犯第二條第
    一款之罪者，處五年以下有期徒刑，得併科新臺幣三百萬元
    以下之罰金」，同法第二條第一款復規定：「本法所稱洗錢
    ，係指下列行為：一掩飾或隱匿因自己重大犯罪所得財物或
    財產上之利益者」。而刑法第三百四十條規定之常業詐欺罪
    ，係屬現行洗錢防制法第三條第一項第五款所明定之重大犯
    罪。是核被告於九十二年十一月十三日至同年月二十八日之
    間之某日起，迄同年十二月十日以後當月某日止，連續三次
    ，基於幫助常業詐欺及幫助洗錢之不確定犯意，將自己名義
    之上開帳戶物件交付予不詳姓名、年籍之成年人，而使某犯
    罪集團得以便於實施常業詐欺之重大犯罪，利用被告帳戶供
    作掩飾、隱匿因自己重大犯罪所得財物之用，被告所為係犯
    刑法第三百四十條、刑法第三十條第一項前段之幫助常業詐
    欺罪及現行洗錢防制法第九條第一項、刑法第三十條第一項
    前段之幫助掩飾、隱匿因自己重大犯罪所得財物罪。公訴人
    未斟酌被告交付帳戶物件予他人之行為，係供作常業詐欺犯
    罪集團便於實行常業詐欺犯罪之用，應構成刑法第三百四十
    條、刑法第三十條第一項前段之幫助常業詐欺罪，而認被告
    就幫助附表二編號(二)、(三)所示之常業詐欺犯行，僅係犯刑法
    第三百三十九條第一項、同法第三十條第一項前段之幫助普
    通詐欺罪，尚有未洽，因此部分起訴之基本事實同一，爰變
    更其此部分起訴法條。
二、被告所犯洗錢防制法犯罪之說明：
    本件原起訴書之所犯法條欄並未記載被告犯有何洗錢防制法
    之犯罪，原審蒞庭檢察官於論告時，則有引用洗錢防制法第
    九條之條文，雖其未敘明係引用該條第一項抑或是第二項，
    亦未說明係正犯或是幫助犯（見原審卷第七十頁），但參酌
    該署九十三年度偵字第二三八六號移送併案意旨（針對附表
    二編號(一)、(四)至(六)之部分），係認應構成洗錢防制法第九條
    第一項、刑法第三十第一項之幫助掩飾、隱匿因自己重大犯
    罪所得財物罪（見原審卷第五六頁至第五七頁），依此，應
    認原審蒞庭檢察官應係以洗錢防制法第九條第一項、刑法第
    三十第一項同引為起訴法條。經查：
    (一)按現行刑法關於正犯、從犯之區別，係以其主觀之犯意及
      客觀之犯行為標準，凡以自己犯罪之意思而參與犯罪，無
      論其所參與者是否犯罪構成要件之行為，皆為正犯，其以
      幫助他人犯罪之意思而參與犯罪，其所參與者，苟係犯罪
      構成要件之行為，亦為正犯，以幫助他人犯罪之意思而參
      與犯罪，其所參與者又為犯罪構成要件以外之行為，為從
      犯（最高法院二十五年上字第二二五三號判例意旨參照）
      。查被告提供帳戶予他人流通之行為，並非洗錢防制法第
      二條第一款規定之「掩飾或隱匿因自己重大犯罪所得財物
      或財產上之利益者」或同條第二款規定之「掩飾他人因重
      大犯罪所得財物或財產上之利益者」之洗錢犯罪之構成要
      件行為。蓋被告本案行為能被評價成立犯罪者，僅係其交
      付帳戶物件予他人之行為而已，且於其提供交付帳戶物件
      時，就其提供之帳戶物件而言，尚無所謂之常業詐欺之重
      大犯罪存在，則其提供交付帳戶物件行為自難認屬上引法
      條所稱之「掩飾」或「隱匿」行為（尚無常業詐欺重大犯
      罪所得財物可資掩飾、隱匿），所謂之「掩飾」、「隱匿
      」，應係指實施常業詐欺之人告知被害人將金錢轉入指定
      之帳戶並利用該等帳戶洗錢之行為。又由於無證據證明被
      告有參與某犯罪集團之常業詐欺犯行之構成要件犯行，亦
      無證據證明其有出面領得詐得款項之行為，檢察官之起訴
      書及移送併辦意旨亦認被告僅有交付帳戶物件之行為，自
      尚難認被告有將實施常業詐欺犯行之人所為之常業詐欺犯
      行及「掩飾、隱匿」之洗錢犯罪構成要件行為視為自己犯
      行之自己共同犯罪之意思，僅能認被告係基於幫助之不確
      定犯意而為交付帳戶物件之行為。
    (二)又按幫助他人犯罪者，為從犯；從犯之處罰，得按正犯之
      刑減輕之，刑法第三十條第一項前段、第二項定有明文。
      是我國刑法之幫助犯並無獨立性（類如稅捐稽徵法第四十
      三條之將幫助犯規定為一獨立犯罪型態者除外），而係從
      屬於正犯之犯罪而成立，並不認幫助犯之幫助行為為實行
      行為，幫助行為之是否成立犯罪、是否既遂，仍應以正犯
      之實行行為為準，要無幫助犯所犯之罪名較正犯為重之理
      。被告提供自己帳戶之行為，既係掩飾、隱匿常業詐欺等
      重大犯罪所得財物之構成要件以外之幫助行為，且被告之
      帳戶物件係供常業詐欺犯罪集團作為便於實施常業詐欺犯
      行及洗錢犯罪使用，則利用該等帳戶掩飾、隱匿常業詐欺
      等重大犯罪所得財物之「他人」，應係利用該等帳戶掩飾
      、隱匿「其自己」常業詐欺等重大犯罪所得財物。此並不
      因該「他人」係直接向被告取得帳戶之人或係另輾轉自第
      三人取得帳戶之人而有異。而此利用該等帳戶掩飾、隱匿
      其「自己」常業詐欺等重大犯罪所得財物之正犯應成立之
      罪名，應係現行洗錢防制法第九條第一項之掩飾、隱匿因
      自己重大犯罪所得財物罪，因任由帳戶物件流通而構成洗
      錢犯罪幫助犯之被告，則應從屬於正犯之犯罪，成立上開
      罪名之幫助犯，要非成立法定刑度較正犯為重之現行洗錢
      防制法第九條第二項之幫助掩飾他人因重大犯罪所得財物
      罪（法定刑最高度為有期徒刑七年）。若由被告處直接取
      得該等帳戶之人，係將被告名義之帳戶物件轉售予其他人
      ，由該其他人實施常業詐欺等犯罪並利用被告名義帳戶掩
      飾、隱匿其「自己」所實施之常業詐欺等犯罪所得財物，
      則此向被告直接取得帳戶物件之人與被告同係各犯幫助常
      業詐欺及幫助掩飾、隱匿因自己重大犯罪所得財物罪（幫
      助犯之間，依最高法院三十三年上字第七九三號判例意旨
      ，係各負幫助罪責，無適用刑法第二十八條之餘地），該
      人亦非另成立掩飾他人因重大犯罪所得財物罪。
    (三)綜上，被告本案所為，就洗錢防制法部分，均應成立洗錢
      防制法第九條第一項罪名之幫助犯。原審蒞庭檢察官引用
      法條尚無錯誤。
三、被告先後三次提供金融帳戶物件之幫助犯行，時間緊接，手
    法雷同，各觸犯犯罪構成要件相同之罪名，顯係基於概括犯
    意反覆實施，均為連續犯，依刑法連續犯之規定論各以一幫
    助常業詐欺罪及幫助掩飾、隱匿因自己重大犯罪所得財物罪
    ，並加重其刑。被告各次提供帳戶物件之行為，皆同時觸犯
    幫助常業詐欺罪及幫助掩飾、隱匿因自己重大犯罪所得財物
    罪二罪名，屬一行為觸犯二罪名之想像競合犯，應從一重之
    幫助常業詐欺罪處斷。原公訴意旨雖未論及被告提供帳戶物
    件而幫助附表二編號(一)、(四)至(六)所示之常業詐欺犯罪及該等
    幫助洗錢犯罪之事實，但其此等部分犯行，既與原起訴並成
    罪之被告幫助附表二編號(二)、(三)所示同類犯罪，各有連續犯
    或實質上一罪關係（其中有部分帳戶可能係同次交付），均
    為起訴效力所及，本院自應一併審判。
四、查被告曾於八十六年間，因犯詐欺罪，經臺灣基隆地方法院
    判處有期徒刑伍月確定，八十八年八月二十八日執行完畢，
    九十一年間，又因犯詐欺罪，經本院判處有期徒刑陸月，如
    易科罰金以參佰元折算壹日確定，於九十二年九月七日執行
    完畢，有臺灣高等法院被告前案紀錄表一份在卷可考，五年
    以內再犯有期徒刑以上之本罪，為累犯，依刑法累犯之規定
    ，遞加重其刑。而被告所為幫助常業詐欺罪，屬從犯，依刑
    法第三十條第二項規定，減輕其刑。並先遞加後減之。
五、茲審酌被告提供帳戶物件予犯罪集團作為向社會大眾詐騙之
    工具，使行詐之人得以利用該等帳戶作為掩飾、隱匿重大犯
    罪之用，增加被害人尋求救濟之困難，且造成檢警機關難以
    追查重大犯罪之實際行為人，而其提供之帳戶又多達六個，
    犯罪所生危害重大，再被告甫於九十二年九月七日執行前案
    完畢，旋為本案犯行，於偵審中始終飾詞否認犯行，顯無悔
    意等一切情狀，爰量處如主文第二項所示之刑，以資懲儆。
六、被告提供予他人之上開帳戶物件，均非屬被告本件犯罪義務
    沒收之物，且皆未扣案，復無證據足證該等物件現尚未滅失
    ，再者，依現今一般金融機構之約款，金融機構所發給之存
    摺、金融卡多原則上約定屬金融機構所有，況被告既係將該
    等物件交付予他人，縱使認該等物件皆原為被告所有，被告
    亦已處分轉讓予他人（被告與該他人間無共同正犯關係），
    該等物件是否仍屬被告所有，亦有疑問，斟酌上開帳戶業經
    相關機構列為犯罪帳戶，已無再為人利用之虞，相關物件亦
    已屬無用之物，為免日後執行之困擾，爰不予宣告沒收。
、撤銷原審判決之理由：
    (一)被告本案應成立之犯罪，除幫助常業詐欺犯罪外，另犯現
      行洗錢防制法第九條第一項、刑法第三十條第一項前段之
      幫助掩飾、隱匿因自己重大犯罪所得財物罪，理由業見前
      述，原審判決認定被告係犯洗錢防制法第九條第二項之掩
      飾他人因重大犯罪所得財物罪之正犯，其適用法律尚有誤
      會。
    (二)被告提供帳戶予他人之行為，應先後共有三次，理由亦見
      前述，原審判決認定被告提供帳戶之行為僅有一次，未適
      用連續犯之規定，核有未當，且被告申請取得附表一編號
      (一)所示之臺灣中小企業銀行基隆分行帳戶之開戶日期，應
      係九十二年十一月十三日，此見該帳戶之開戶基本資料及
      交易存提明細表自明，原審判決附表一記載為九十三年十
      一月十三日；而附表二編號(二)之被害人姓名為黃宇廷，原
      審判決誤載為己○○，附表二編號(四)所示之被害人丁○○
      轉帳日應為九十二年十一月十五日，原審誤為同年月十三
      日（數位相機機型亦誤為Ｆ４２０），均有錯誤。
    (三)被告上訴意旨否認犯罪，指摘原審判決不當，固無理由，
      但原審判決既有上述可議之處，自應由本院將原審判決撤
      銷改判。
六、適用法律：
　　(一)刑事訴訟法第三百六十九條第一項前段、第三百六十四條
      、第三百條、第二百九十九條第一項前段。
　　(二)洗錢防制法第九條第一項，刑法第十一條前段、第五十六
      條、第三百四十條、第三十條一項前段、第二項、第五十
      五條、第四十七條，罰金罰鍰提高標準條例第一條前段。
本案經檢察官陳維練到庭執行職務。
中　　華　　民　　國　　 94 　　年　　 4  　月　 27 　日
  　　　　　　　　刑事第十二庭審判長法　官　李文成
             　　　　　　　　　　　 法　官　官有明
  　　　　　            　　　　　　法　官  王復生
以上正本證明與原本無異。
如不服本判決，應於收受送達後十日內向本院提出上訴書狀，其
未敘述上訴之理由者並得於提起上訴後十日內向本院補提理由書
（均須按他造當事人之人數附繕本）。
                                    書記官  王宜玲
中　　華　　民　　國　　94　　年　　5 　　月　　9 　　日
附錄：本案論罪科刑法條全文：
刑法第340條
以犯第339條之罪為常業者，處一年以上七年以下有期徒刑，得
併科五萬元以下罰金。
現行洗錢防制法第9條第1項：
犯第2條第1款之罪者，處五年以下有期徒刑，得併科新臺幣三百
萬元以下罰金。
刑法第30條
(從犯及其處罰)
幫助他人犯罪者，為從犯。雖他人不知幫助之情者，亦同。
從犯之處罰，得按正犯之刑減輕之。
附表一（被告開立之活期儲蓄存款帳戶及相關證據）：
(一)臺灣中小企業銀行基隆分行
　開戶日期：九十二年十一月十三日
　帳　　號：00000000000號
　銀行地址：基隆市○○路九號
  證據：開戶基本資料及存款交易明細查詢單（見九十三年度偵
        字第二三八六號卷(二)第二四四頁至第二四五頁、本院卷
        第三三頁至第三五頁）
(二)華南商業銀行基隆分行
　開戶日期：九十二年十二月八日
　帳　　號：000000000000號
　銀行地址：基隆市○○路三０五號
  證據：開戶基本資料及存款往來明細表（見九十三年度偵字第
        五六０號卷第三０頁至第三一頁、第七八頁至第七九頁
(三)彰化商業銀行基隆分行
　開戶日期：九十二年十二月八日
　帳　　號：00000000000000號
　銀行地址：基隆市○○路六０號
  證據：開戶顧客資料表及交易明細表（見九十三年度偵字第五
        六０號卷第二二頁至第二三頁、第四七頁至第四九頁）
(四)臺北國際商業銀行汐止分行
　開戶日期：九十二年十二月八日
　帳　　號：0000000000000號
　銀行地址：臺北縣汐止市○○路○段一號
  證據：開戶基本資料表及交易明細表（見九十三年度偵字第五
        六０號卷第二四頁至第二五頁、第五一頁至第五二頁）
(五)合作金庫銀行基隆分行
　開戶日期：九十二年十二月九日
　帳　　號：0000000000000號
　銀行地址：基隆市○○路二五五號
  證據：新開戶建檔登錄單、往來帳戶查詢單、交易明細表（見
        九十三年度偵字第五六０號卷第二六頁至第二七頁、第
        六九頁至第七０頁）
(六)第一商業銀行總行營業部
　開戶日期：九十二年十二月十日
　帳　　號：00000000000號
　銀行地址：臺北市○○○路○段三０號
  證據：開戶個人基本資料及存款明細分類帳（見九十三年度偵
        字第二三八六號卷(二)第四一頁至第四二頁、本院卷第三
        六頁至第三九頁）
附表二（常業詐欺之被害人、時間、金額及受詐欺情節暨認定犯
      罪事實所憑證據）:
┌─┬───┬────┬────┬────┬─────┬────────┐
│編│被害人│轉帳時間│轉帳金額│轉入帳戶│受詐欺情節│認定犯罪事實所憑│
│號│      │轉帳地點│        │        │          │證據            │
├─┼───┼────┼────┼────┼─────┼────────┤
│(一)│庚○○│九十二年│九萬九千│丙○○  │向被害人佯│(1)被害人之指訴（│
│  │      │十一月二│零八十九│臺灣中小│稱欲轉入老│　九三偵二三八六│
│  │      │十八日十│元、九萬│企業銀行│人年金補助│　號卷(二)第二四０│
│  │      │時四十三│九千零八│基隆分行│款至被害人│　頁至第二四二頁│
│  │      │分許、四│十九元二│如附表一│帳戶，要求│　）            │
│  │      │十五分許│次（共計│編號(一)所│被害人至提│(2)被害人銀行存摺│
│  │      │；新竹市│十九萬八│示帳戶  │款機前操作│　明細（同上卷第│
│  │      │中央路新│千一百七│        │，致被害人│　二四三頁）    │
│  │      │竹國際商│十八元）│        │轉出金額至│(3)如附表一編號(一)│
│  │      │業銀行  │        │        │被告上開帳│  所示證據      │
│  │      │        │        │        │戶（行詐者│                │
│  │      │        │        │        │自稱：「李│                │
│  │      │        │        │        │先生」、「│                │
│  │      │        │        │        │陳先生）  │                │
├─┼───┼────┼────┼────┼─────┼────────┤
│(二)│乙○○│九十二年│一萬七千│丙○○  │向被害人佯│(1)被害人之指訴（│
│  │      │十二月八│九百九十│華南銀行│稱欲出賣天│　九三偵五六０號│
│  │      │日二十一│八元    │基隆分行│幣，致被害│　卷第五五頁）  │
│  │      │時四十九│        │如附表一│人陷於錯誤│(2)被害人匯款單據│
│  │      │分許；臺│        │編號(二)所│而轉出金額│  （同上卷第五六│
│  │      │北縣板橋│        │示帳戶　│至被告上開│　頁）          │
│  │      │市○○路│        │        │帳戶（化名│(3)如附表一編號(二)│
│  │      │一段五０│        │        │「飆車小於│　所示證據      │
│  │      │巷二二號│        │        │」者行詐，│　              │
│  │      │四樓附近│        │        │被害人以提│　              │
│  │      │        │        │        │款機轉帳）│　              │
├─┼───┼────┼────┼────┼─────┼────────┤
│(三)│黃宇廷│九十二年│九千九百│丙○○  │向被害人佯│(1)被害人之指訴（│
│  │（起訴│十二月十│八十八元│彰化銀行│稱欲出賣天│　九三偵五六０號│
│  │書誤載│一日；臺│及一百元│基隆分行│幣，致被害│　卷第十七頁）  │
│  │為：黃│北市南門│        │如附表一│人陷於錯誤│(2)被害人郵局存簿│
│  │宇庭）│市場附近│        │編號(三)所│而轉出金額│　交易明細（同上│
│  │      │        │        │示帳戶　│至被告上開│　卷第二一頁）  │
│  │      │        │        │        │帳戶（化名│(3)附表一編號(三)、│
│  │      │        ├────┼────┤「檳榔五二│　(四)所示證據    │
│  │      │        │一萬五千│丙○○  │０」者行詐│　              │
│  │      │        │八百十四│臺北國際│）        │　              │
│  │      │        │元（入帳│商業銀行│          │                │
│  │      │        │日為十二│汐止分行│          │                │
│  │      │        │日）    │如附表一│          │                │
│  │      │        │        │編號(四)所│          │                │
│  │      │        │        │示帳戶　│          │　              │
├─┼───┼────┼────┼────┼─────┼────────┤
│(四)│丁○○│九十二年│八千二百│丙○○  │佯裝於ｅｂ│(1)被害人之指訴（│
│  │      │十二月十│元（入帳│合作金庫│ａｙ拍賣網│　九三偵二三八六│
│  │      │五日　　│日為十五│基隆分行│站上標售富│　號卷(二)第二二九│
│  │      │　      │日；被害│如附表(五)│士牌Ｆ４１│　頁至第二三０頁│
│  │      │      　│人稱十三│所示之帳│０數位相機│　）            │
│  │      │        │日十四時│戶      │，被害人出│(2)購物網站資料（│
│  │      │        │二十分許│        │價競標，隨│　同上卷第二三二│
│  │      │        │轉帳，應│        │即佯稱被害│　頁至第二三四頁│
│  │      │        │係誤記）│        │人已得標，│　）            │
│  │      │        │        │        │致被害人陷│(3)如附表一編號(五)│
│  │      │        │        │        │於錯誤轉出│  所示證據    　│
│  │      │        │        │        │金額至被告│                │
│  │      │        │        │        │上開帳戶。│                │
│  │      │        │        │        │（行詐者所│                │
│  │      │        │        │        │留代碼為：│                │
│  │      │        │        │        │ann0000000│                │
│  │      │        │        │        │，實施詐術│                │
│  │      │        │        │        │日為十二日│                │
│  │      │        │        │        │）        │                │
├─┼───┼────┼────┼────┼─────┼────────┤
│(五)│戊○○│九十二年│五千七百│丙○○  │佯裝於ｅｂ│(1)被害人之指訴（│
│  │      │十二月十│元      │合作金庫│ａｙ拍賣網│　九三偵二三八六│
│  │      │六日九時│        │基隆分行│站上標售國│　號卷(二)第二三五│
│  │      │十九分許│        │如附表一│際牌ＧＤ８│　頁至第二三六頁│
│  │      │；不詳（│        │編號(五)所│８行動電話│　）            │
│  │      │係使用誠│        │示帳戶　│，被害人出│(2)轉帳單據（同上│
│  │      │泰銀行提│        │        │價競標，隨│　卷第二三七頁）│
│  │      │款機）  │        │        │即佯稱被害│(3)如附表一編號(五)│
│  │      │        │        │        │人已得標，│　所示證據      │
│  │      │        │        │        │致被害人陷│　              │
│  │      │        │        │        │於錯誤轉出│　              │
│  │      │        │        │        │金額至被告│　              │
│  │      │        │        │        │上開帳戶（│                │
│  │      │        │        │        │於十二日行│                │
│  │      │        │        │        │詐）　　　│                │
├─┼───┼────┼────┼────┼─────┼────────┤
│(六)│甲○○│九十二年│四千二百│丙○○  │佯裝於ｅｂ│(1)被害人之指訴（│
│  │      │十二月二│元      │第一商業│ａｙ拍賣網│　九三偵二三八六│
│  │      │十日十五│        │銀行如附│站上標售Ｃ│　號卷（二）第三│
│  │      │時五十六│        │一編號(六)│ＡＮＯＮ牌│　四頁至第三五頁│
│  │      │分許；臺│        │所示帳戶│Ｓ４２０數│　）            │
│  │      │北縣三峽│        │        │位相機，被│(2)轉帳單據（同上│
│  │      │鎮○○路│        │        │害人出價競│　卷第三六頁）  │
│  │      │誠泰銀行│        │        │標，隨即佯│(3)得標確認電子郵│
│  │      │提款機  │        │        │佯稱被害人│　件（同上卷第三│
│  │      │        │        │        │已得標，致│　八頁）        │
│  │      │        │        │        │被害人陷於│(4)如附表一編號(六)│
│  │      │        │        │        │錯誤轉出金│　所示證據      │
│  │      │        │        │        │額至被告上│　              │
│  │      │        │        │        │開帳戶（行│　              │
│  │      │        │        │        │詐者代碼：│                │
│  │      │        │        │        │yayayo3470│                │
│  │      │        │        │        │）        │                │
└─┴───┴────┴────┴────┴─────┴────────┘
